【裁判字號】    95,交上訴,44
【裁判日期】    950627
【裁判案由】    公共危險等
【裁判全文】
臺灣高等法院刑事判決                95年度交上訴字第44號
上  訴  人  臺灣板橋地方法院檢察署檢察官
上  訴  人
即  被  告  乙○○
上列上訴人因被告公共危險等案件，不服臺灣板橋地方法院94年
度交訴字第144號，中華民國九十五年三月十六日第一審判決（
起訴案號：臺灣板橋地方法院檢察署94年度偵字第15656號），
提起上訴，本院判決如下：
    主  文
上訴駁回。
    事  實
一、乙○○持有職業大客車駕駛執照，民國九十三年十一月二十
    三日凌晨一時許，駕駛九四０一─DE號自用小客貨車（以下
    簡稱汽車），自臺北縣中和市○○路四六九巷四四弄二二之
    四號住處出發，沿臺北縣中和市○○路往大漢橋方向行駛。
    嗣於同日凌晨一時二十分許，行經臺北縣中和市○○路與中
    山路口時，原應注意行車速度應依速限標誌及注意車前狀況
    ，並隨時採取必要之安全措施，而當時天氣晴，夜間有照明
    ，視距良好，道路乾燥無缺陷與障礙，並無不能注意之情事
    。詎乙○○竟疏於注意車前狀況，並貿然以時速六十至七十
    公里之速度超速行駛，致撞及無駕駛執照駕車之廖俊傑所駕
    駛，沿臺北縣中和市○○路往永和方向行駛之BH─八六九二
    號自用小客車之右後車身，致該自用小客車右後座乘客甲○
    ○受有腦震盪等傷害。乙○○明知自己駕車肇事致他人受傷
    ，竟因另有要事待辦，而未對受傷之甲○○採取必要之救護
    措施，反另基於肇事逃逸之犯意，旋即駕車逃逸。嗣因廖俊
    傑駕車追趕記下車號，始為警循線查獲上情。
二、案經甲○○訴由臺北縣政府警察局中和分局報告臺灣板橋地
    方法院檢察署檢察官偵查起訴。
    理  由
壹、程序事項：
  一、被告乙○○所犯係死刑、無期徒刑、最輕本刑為三年以上
      有期徒刑以外之罪，其於本院審理時就被訴事實為有罪之
      陳述，經審判長告知簡式審判程序之旨，公訴人及被告對
      於本案改依簡式審判程序審理亦均表示無意見後，本院裁
      定本案行簡式審判程序。
  二、按簡式審判程序之證據調查不受刑事訴訟法第一百五十九
      條第一項規定之限制，同法第二百七十三條之二定有明文
      。本案被告於原審及本院審理時對於被訴之事實，均為有
      罪之陳述，並分別經原審合議庭及本院合議庭裁定進行簡
      式審判程序，故告訴人甲○○以及證人李昭慶、廖俊傑、
      楊淑錦等人於審判外之警詢或檢察官訊問時所為之陳述，
      有證據能力，核先敘明。
貳、實體事項：
  一、前開犯罪事實業據被告於原審及本院審理時坦白承認（見
      原審卷第二十、二六頁，本院卷第三三頁），復經甲○○
      於警詢指述綦詳（見偵查卷第二二、二三頁），核與廖俊
      傑於警詢、李昭慶及楊淑錦於警詢、檢察官訊問時證述情
      節大致相符（見偵查卷第二十、二一、二六至二九、五三
      頁），並有道路交通事故現場圖、交通事故談話紀錄表、
      疑似道路交通事故肇事逃逸追查表、道路交通事故肇事人
      自首情形紀錄表、道路交通事故當事人登記聯單、車禍現
      場及車損照片共十四幀、臺北縣政府警察局舉發違反道路
      交通管理事件通知單等在卷可稽（見偵查卷第十、三十、
      三二、三四至四五頁）；而告訴人因本次車禍致受有腦震
      盪等傷害之事實，亦有亞東紀念醫院於九十三年十一月二
      十五日所開立之診斷證明書一紙附卷為佐（見偵查卷第三
      一頁）。
  二、被告雖於本院訊問時稱其肇事後係因未聽見有人呼叫才會
      駕車離去，且已於三民路那裡停下來；不知道被害人受傷
      云云（見本院卷第三二頁反面）。然查，被告駕駛車輛肇
      事後，因另有急事而駕車逃逸之事實，業經被告於檢察官
      及原審訊問時自承在卷（見偵查卷第五二頁，原審卷第二
      七頁）。楊淑錦、李昭慶於檢察官訊問時亦證稱：被告肇
      事後有停一下，沒有下車就開走了等語（見偵查卷第五三
      頁）。所述互核一致；而被告所駕駛之汽車牌照號碼係經
      廖俊傑駕車追趕而記下，亦經廖俊傑於警詢證述明確（見
      偵查卷第二十、二一頁）。參以前揭道路交通事故肇事人
      自首情形紀錄表所載，警方於到場處理時，被告並未留在
      車禍現場，確屬逃逸。被告所辯在三民路那邊停下來云云
      ，係避重就輕之詞。無礙於駕車肇事仍逃逸之事實。其次
      ，被告係於深夜時分，因超速行駛而擦撞被害人乘坐之汽
      車，撞擊力道應非輕微；觀諸廖俊傑所駕駛之BH─八六九
      二號汽車之右後車門嚴重凹陷，車窗玻璃碎裂（見偵卷第
      四一、四四頁照片），亦可印證。以該等撞擊情形，必發
      出相當之聲響，並可能致人受傷，被告當無不知之理，被
      告所辯沒有人呼叫，不知被害人受傷云云，亦係避重就輕
      之詞，不可採信，且不影響於本案事實之認定。被告肇事
      後旋即駕車逃逸，不為必要之安全救助，其主觀上有肇事
      逃逸之犯意無疑。
  三、按行車速度，依標誌或標線之規定；汽車行駛時，駕駛人
      應注意車前狀況，並隨時採取必要之安全措施，道路交通
      安全規則第九十三條第一項前段、第九十四條第三項分別
      定有明文。被告考領有職業大客車駕駛執照，自已明知且
      應遵守前開規定，並有該等注意義務，而參酌卷附道路交
      通事故調查報告表之各項紀錄（見偵查卷第十一至十三頁
      ），可知車禍發生當時天氣晴，夜間有照明，視距良好，
      又肇事路口屬市區道路，速限為時速五十公里，地面為乾
      燥、無缺陷亦無障礙物之柏油路面等事實，佐以被告之智
      識、能力，並無不能注意之情事，詎被告竟疏未注意及此
      ，而貿然以時速六十至七十公里之速度超速行駛，復未隨
      時注意車前狀況，採取必要之安全措施，致撞及告訴人所
      搭乘之車輛，足見被告對於本次車禍之發生顯有過失，而
      告訴人確因本次車禍而受有腦振盪等傷害，目前仍會頭痛
      ，須持續追蹤治療等事實，業經告訴人於原審及本院審理
      時陳述在卷（見原審卷第二二頁，本院卷第三四頁），並
      有亞東紀念醫院診斷證明書在卷可憑（見偵查卷第三一頁
      ）。告訴人所受之傷害，係因被告之過失駕車行為所致，
      被告之過失行為與與被害人之傷害間，即有相當之因果關
      係。綜上所述，本案事證明確，被告之犯行可以認定。
  四、核被告所為，係犯刑法第二百八十四第一項前段普通過失
      傷害罪及同法第一百八十五條之四之駕駛動力交通工具肇
      事致人受傷而逃逸罪。被告所犯上開二罪間，犯意各別，
      罪名不同，應分論併罰之。原審判決以被告罪證明確，適
      用刑法第二百八十四條第一項前段、第一百八十五條之四
      、第五十一條第五款、第四十一條第一項前段、第二項，
      罰金罰鍰提高標準條例第一條前段、第二條之規定，並審
      酌被告之過失程度、對於告訴人所造成之傷勢情況、其駕
      車肇事致人受傷後仍執意逃逸，逃避法定之即時救護義務
      ，對於受害人生命、身體及求償權之行使危害非輕，兼酌
      其並無前科，素行非惡、犯罪之動機、目的、手段及犯後
      坦承犯行，頗見悔意，態度尚佳，惟未能與告訴人達成和
      解等一切情狀（於本院審理時已和解做成和解筆錄，但並
      未完全依和解筆錄之內容履行），分別就過失傷害部分，
      量處被告有期徒刑四月；就駕駛動力交通工具肇事，致人
      受傷而逃逸部分，量處被告有期徒刑六月，並定應執行刑
      為有期徒刑九月，且均諭知易科罰金之折算標準。本院經
      核原審判決認事用法並無不合，量刑亦屬妥適。被告上訴
      稱其無肇事逃逸之犯意，指摘原審判決不當，為無理由。
      檢察官亦循告訴人之請求上訴，略以原審之量刑過輕。然
      刑之量定屬事實審法院之職權，若已審酌法定之事由，並
      於法定刑度內量刑，且符合罪刑相當原則，使罰當其罪，
      未明顯違背正義，即難指其違法。查原審法院關於刑之量
      定，業已詳細記載量刑審酌事由，已就被告及告訴人雙方
      之一切狀況詳為考量，並無量刑失衡之情形，檢察官執前
      詞上訴亦無理由，應予駁回。
據上論斷，應依刑事訴訟法第三百六十八條、第二百七十三條之
一第一項，判決如主文。
本案經檢察官劉文水到庭執行職務。
中    華    民    國  九十五  年    六    月  二十七  日
                  刑事第十四庭審判長法  官  蘇隆惠
                                    法  官  林秀鳳
                                    法  官  林瑞斌
以上正本證明與原本無異。
肇事逃逸部分如不服本判決應於收受送達後十日內向本院提出上
訴書狀，其未敘述上訴之理由者並得於提起上訴後十日內向本院
補提理由書（均須按他造當事人之人數附繕本）。
其餘不得上訴。
                                    書記官  陳思云
中    華    民    國    95    年    6     月    28    日
附錄：本案論罪科刑法條全文
刑法第二百八十四條第一項
因過失傷害人者，處六月以下有期徒刑、拘役或五百元以下罰金
。致重傷者，處一年以下有期徒刑、拘役或五百元下罰金。
刑法第一百八十五條之四
駕駛動力交通工具者肇事，致人死傷而逃逸者，處六月以上五年
以下有期徒刑。


司法院資訊處製作；財團法人民間司法改革基金會備份。
